臺灣臺中地方法院刑事判決　　　　　　100年度自緝字第145號
自　訴　人　李庭瑜原名李天香.
被　　　告　陳光偉
上列被告因詐欺案件，經自訴人提起自訴，本院判決如下：
    主    文
本件免訴。
    理    由
一、自訴意旨略以：被告陳光偉明知其已無資力，竟於民國87年
    8月間打電話到自訴人李庭瑜在臺中市南屯區○○○街65巷5
    號3樓家中，稱其臨時急需週轉，要求借予新臺幣（下同）
    40萬元，且稱會很快還款，自訴人不疑有他，便於87年8月
    14日從自訴人於台中第四信用合作社領出40萬元借予被告收
    受，但被告一直不還款，經自訴人催討，被告才交付1張客
    票（發票人：張守勇、發票日：87年9月23日、面額40萬元
    、付款人：第七商業銀行國光分行）給自訴人收執，並要自
    訴人不要提示，被告會和自訴人處理云云，故自訴人才一直
    未提示，後來被告仍未還款，經自訴人提示該40萬元支票，
    卻遭退票，經自訴人一再催討，被告陳光偉又交付每張面額
    5萬元公司支票共4張給自訴人，但仍要求自訴人不要提示，
    經被告返還部分欠款，並取回其中2張面額各5萬元支票外，
    剩2張5萬元支票在自訴人處，即未再返還，且不知去向，至
    今仍積欠自訴人28萬元，自訴人始知受騙；因認被告陳光偉
    所為，涉犯刑法第339條第1項之詐欺取財罪等語。
二、按時效已完成者，應諭知免訴之判決，並得不經言詞辯論為
    之，刑事訴訟法第302條第2款、第307條分別定有明文。又
    按於中華民國94年1月7日刑法修正施行前，其追訴權時效已
    進行而未完成者，比較修正前後之條文，適用最有利於行為
    人之規定，刑法施行法第8條之1亦有明定。查本件被告行為
    後，刑法第80條、第83條關於追訴權時效之規定已於95年7
    月1日修正公布施行，由「追訴權，因左列期間內不行使而
    消滅：一、死刑、無期徒刑或十年以上有期徒刑者，二十年
    。二、三年以上、十年未滿有期徒刑者，十年。三、一年以
    上、三年未滿有期徒刑者，五年。四、一年未滿有期徒刑者
    ，三年。五、拘役或罰金者，一年。前項期間，自犯罪成立
    之日起算。但犯罪行為有連續或繼續之狀態者，自行為終了
    之日起算。」「追訴權之時效，如依法律之規定，偵查、起
    訴或審判之程序不能開始或繼續時，停止其進行。前項時效
    停止，自停止原因消滅之日起，與停止前已經過之期間，一
    併計算。停止原因繼續存在之期間，如達於第八十條第一項
    各款所定期間四分之一者，其停止原因視為消滅。」修正為
    「追訴權，因下列期間內未起訴而消滅：一、犯最重本刑為
    死刑、無期徒刑或十年以上有期徒刑之罪者，三十年。二、
    犯最重本刑為三年以上十年未滿有期徒刑之罪者，二十年。
    三、犯最重本刑為一年以上三年未滿有期徒刑之罪者，十年
    。四、犯最重本刑為一年未滿有期徒刑、拘役或罰金之罪者
    ，五年。前項期間自犯罪成立之日起算。但犯罪行為有繼續
    之狀態者，自行為終了之日起算。」「追訴權之時效，因起
    訴而停止進行。依法應停止偵查或因犯罪行為人逃匿而通緝
    者，亦同。前項時效之停止進行，有下列情形之一者，其停
    止原因視為消滅：一、諭知公訴不受理判決確定，或因程序
    上理由終結自訴確定者。二、審判程序依法律之規定或因被
    告逃匿而通緝，不能開始或繼續，而其期間已達第八十條第
    一項各款所定期間四分之一者。三、依第一項後段規定停止
    偵查或通緝，而其期間已達第八十條第一項各款所定期間四
    分之一者。前二項之時效，自停止原因消滅之日起，與停止
    前已經過之期間，一併計算。」；而自訴人李庭瑜認被告陳
    光偉所涉犯之詐欺取財罪嫌，依刑法第339條第1項之規定，
    其最重本刑為5年以下有期徒刑，其追訴權時效期間，依被
    告上開行為時之修正前刑法第80條第1項第2款規定為10年，
    而被告本案行為後之修正後刑法第80條第1項第2款對上開罪
    刑之追訴期間規定則為20年，是比較修正前、後關於追訴權
    時效期間之刑罰法律，以適用修正前之規定即修正前刑法第
    80條規定，對被告較為有利；縱依修正後刑法之偵查期間除
    有法定事由外，時效並不停止進行，然綜合比較結果，仍以
    被告行為時即修正前刑法較為有利，是本案追訴權時效期間
    ，及其停止進行、計算，應一體適用被告行為時即修正前刑
    法之規定，合先敘明。
三、次查，被告被訴刑法第339條第1項詐欺取財之行為，因被告
    逃匿，經本院通緝，致審判之程序不能繼續，依修正前刑法
    第80條、第83條之規定，並參照大法官會議63年釋字第138
    號、57年釋字第123號解釋、最高法院82年9月21日第10次刑
    事庭會議決議之意旨，案經提起公訴或自訴，且在審判進行
    中，均不生時效進行之問題。再查，本件被告犯罪時間為
    87年8月14日。被告被訴之刑法第339條第1項之詐欺取財
    罪，法定最重本刑為有期徒刑5年，依修正前刑法第80條第1
    項第2款之規定其追訴權時效為10年。加計通緝因而時效
    停止期間2年6月；復加計自訴繫屬日至通緝前一日之期間
    2月又21日（即自88年12月27日自訴繫屬日至89年3月17日通
    緝前一日）。故上述時間相加，被告本案之追訴權
    時效，應至100年5月4日即已完成。
四、綜上所述，本件被告陳光偉所涉刑法第339條第1項之詐欺取
    財罪嫌，其追訴權時效既已完成，爰依前揭規定，不經言詞
    辯論，逕為諭知免訴之判決。
據上論斷，應依刑事訴訟法第302條第2款、第307條，判決如主
文。
 中    華    民    國    100  年    5    月    12    日
                  刑事第五庭    審判長法 官  王邁揚
                                      法 官  林慧欣
                                      法 官  簡璽容
以上正本證明與原本無異。
如不服本判決應於收受判決後10日內向本院提出上訴書狀，並
應敘述具體理由。其未敘述上訴理由者，應於上訴期間屆滿後
20日內向本院補提理由書(均須按他造當事人之人數附繕本)
「切勿逕送上級法院」。
告訴人或被害人對於判決如有不服具備理由請求檢察官上訴者，
其上訴期間之計算係以檢察官收受判決正本之日期為準。
                                      書記官  張雅如
 中    華    民    國  100  年    5    月    12    日